臺灣高等法院臺中分院刑事判決　　　　　　　　　九十三年度上易字第五二九號
　　上　訴　人
　　即　自訴人　 庚○○
　　上　訴　人
　　即　被　告　丁○○
　　　　　　　　己○○
　　　　　　　　戊○○
　　右三人共同
　　選任辯護人　張慶宗
　　　　　　　　黃怡瑜
右上訴人等因被告等毀損等案件，不服臺灣臺中地方法院九十二年度自字第八一五號
，中華民國九十三年四月六日第一審判決，提起上訴，本院判決如左：
    主      文
原判決關於丁○○、己○○、戊○○共同傷害部分撤銷。
丁○○傷害人之身體，處拘役伍拾日，如易科罰金，以參佰元折算壹日。
己○○、戊○○被訴侵入住宅、傷害、毀損部分均無罪。
其他上訴駁回。
    事      實
一、丁○○、己○○及戊○○三姊妹，因母親生病住院（嗣於民國九十二年十一月十
    一日病逝），為替母求神祈福，乃於九十二年十月十八日上午十一時三十分許，
    至臺中市○○街三六九巷五號其母租住處騎樓前焚燒紙錢，而所產生之煙霧飄散
    ，引起住在同巷六號之庚○○不滿，於撥打電話向臺中市環保局投訴後，並以其
    所有之攝影機拍攝搜證焚燒紙錢導致煙霧飄散之情形，丁○○等三人勸阻庚○○
    拍攝未果，亦心生不悅而與庚○○發生言語爭執。丁○○隨後於同日約十四時三
    十分許，繞往庚○○上開住處騎樓下，基於毀損該攝影機及普通傷害之犯意，先
    以手撥扯庚○○所持之攝影機，致該攝影機面板受損，旋與庚○○發生拉扯，使
    庚○○跌倒在地，再爬起奔回住處內，丁○○又未經許可無故侵入庚○○住宅內
    ，並接續拉扯毀壞上開攝影機及徒手毆打庚○○，致使該攝影機面板及卡匣外之
    覆蓋脫落、放錄影帶之卡匣無法回歸正常位置，而損壞該台攝影機，足以生損害
    於庚○○；及使庚○○受有後腦二×二公分、二．五×二公分瘀腫、左上臂一．
    五×一公分瘀傷、左肘二×○．一公分瘀傷、左手背○．七×○．一公分瘀傷、
    右肘三．五×○．二公分瘀傷、右手背多處瘀傷、左前臂二．五×一公分瘀傷及
    左肩三×一．五公分瘀傷等傷害。
二、案經被害人庚○○提起自訴。
    理      由
壹、被告丁○○有罪部分：
一、訊據上訴人即被告丁○○固坦承於右揭時地，與己○○、戊○○，因母病重，為
    求神祈福而焚燒紙錢，並因自訴人庚○○以攝影機拍攝，而要求自訴人停止拍攝
    等事實不諱，然矢口否認有何傷害、毀損或侵入住宅之犯行，辯稱：伊並未毀壞
    自訴人所有之攝影機，亦未毆打自訴人。案發當日渠等曾與自訴人至警察局處理
    ，當時自訴人身上並未受傷，伊並表示願陪同自訴人前往驗傷，如自訴人有受傷
    ，伊願賠償醫藥費，但未獲自訴人接受。自訴人所提出之診斷證明書係自訴人於
    案發後自行前往驗傷，故該診斷證明書所載之傷勢，有可能是自訴人自行造成，
    且伊進入自訴人家中時，自訴人之母親並未在自訴人家中，係因自訴人跑進屋內
    後即揚稱「妳進來啊」、「妳進來啊」，才進入自訴人家中云云。惟查右揭犯罪
    事實，業據自訴人指訴歷歷，核與證人即自訴人之母親洪彩蓮於原審審理中結稱
    ：當日有見到自訴人遭被告三人中之一人拉頭髮等情大致相符；另證人即據報前
    往現場處理之警員乙○○於原審審理中結證：案發當日係伊最先抵達現場處理，
    自訴人表示被告有動手，當時自訴人之攝影機損壞情形，與審判長當庭提示之攝
    影機損壞情形相同等語相符，另被告等三人於原審審理中亦均直承自訴人確有跌
    倒情事等語。此外，復有卷附自訴人之診斷證明書二張、現場照片七張及自訴人
    提出之攝影機一台可資佐證，且經原審當庭勘驗自訴人庭呈之扣案攝影機結果，
    亦確有上述損壞無訛。又經原審法院會同被告等勘驗自訴人所拍攝之錄影帶轉錄
    之光碟片結果，當日下午二時二十六分許，確有被告朝自訴人錄影機方向丟擲金
    紙之影像，己○○說「不要這樣」，嗣並自被告手上搶下塑膠椅子，放回原處，
    待自訴人說「過來啊！過來啊！」時，見被告往自訴人方向走去，己○○則拉住
    被告；另被告手持小鐵條朝自訴人方向走，己○○、戊○○亦拉著被告，嗣又照
    見自訴人之母身穿橘色褲子之下半身，並聽見其說「好啦！好啦！」等語，隨後
    即中斷錄影，此有勘驗筆錄在卷可稽。足見發生本件衝突糾紛時，被告應有與自
    訴人發生拉扯糾紛，且為在場之自訴人之母所親見。至證人即案發後曾至現場處
    理之警員丙○○、甲○○雖均證稱：伊並未看到自訴人有受傷等語，惟證人丙○○及甲○○二人僅係應警員乙○○通知，協助駕駛警車將被告三人帶回派出所交
    由乙○○處理，業據證人丙○○、甲○○及乙○○於審理中結證在卷，則證人丙○○及甲○○二人既非本案之承辦警員，渠二人未特別留意自訴人身體受傷害情
    形，自在常情之內。又證人即至現場處理並負責為自訴人製作警詢筆錄之警員乙○○於審理中雖證稱：當時伊未看到自訴人身上受有傷害等語，然乙○○於原審
    審理中亦結證稱：「筆錄記載自訴人手臂有傷，你有無檢視？）不記得。」等語
    ；再參之自訴人所受上開傷害範圍均不大，且均為瘀傷或瘀腫，自訴人係於九十
    二年十月十八日十六時三十分許，即由警員乙○○為其製作警詢筆錄，旋於當日
    十八時十六分許，即至中國醫藥大學附設醫院急診，經醫師診斷為臉部及兩手多
    處擦挫傷，並於翌日上午十時三十五分許即再至行政院衛生署臺中醫院驗傷結果
    ，確有上述瘀腫及瘀傷等節，有自訴人之警詢筆錄、中國醫藥大學附設醫院診斷
    證明書及行政院衛生署臺中醫院驗傷診斷書各一份在卷可考等情，自訴人指訴其
    所受傷害係遭被告拉扯毆打所致等語，應堪採信。被告辯稱自訴人右揭傷害可能
    是自訴人自己事後之行為所產生云云，尚難憑採。綜上所述，被告確有以手撥扯
    自訴人所持之攝影機，並拉扯被告致其倒地受傷，待自訴人奔回屋內時，復即尾
    隨自訴人追入自訴人屋內，接續毀損上開攝影機、毆傷自訴人無疑。本案事證明
    確，被告之犯行，堪予認定。
二、核被告所為，係犯刑法第三百零六條第一項之侵入他人住宅罪、刑法第二百七十
    七條第一項之傷害罪及刑法第三百五十四條之毀損罪（自訴人於九十二年十一月
    十二日提出之自訴狀，雖載稱被告手持鐵條作勢欲毆打自訴人，又搶奪自訴人手
    中之攝影機，係犯恐嚇及搶奪罪云云；然於九十三年一月二日委任代理人另具自
    訴狀時，則改稱僅涉犯公然侮辱、傷害、毀損及侵入住宅罪嫌；並於原審審理時
    確定自訴範圍，指稱僅自訴被告公然侮辱、傷害、毀損及侵入住宅罪）。其所犯
    上開三罪間，各具有方法結果之牽連關係，應依刑法第五十五條規定，從一重之
    傷害罪處斷。原審法院因認被告罪證明確，而予論科，固屬有據；然本件被告己○○、戊○○並未參與實施犯行，亦難認有何共同犯意聯絡，有如後述。原判決
    未詳予審究，逕認被告係與該二人為共同正犯，自有未當。自訴人上訴意旨任指
    原判決量刑過輕，被告上訴意旨否認犯行，而各執陳詞指摘原判決不當，雖均無
    理由，然原判決關於此部分既有前揭可議，仍應由本院予以撤銷改判。爰審酌被
    告前無犯罪紀錄，素行尚佳，有臺灣臺中地方法院檢察署刑案資料查註紀錄表及
    臺灣高等法院被告全國前案紀錄表在卷足憑，本案係起因於被告之母親重病住院
    ，應母親要求焚燒紙錢祈福，致所生煙霧飄散，引起自訴人不滿以攝影機拍攝被
    告之舉動，自訴人於被告為上開犯行前，曾向被告揚稱稱「妳給我摔啊」、「過
    來啊」、「過來啊」、「妳敢弄，就弄啊」等挑釁言詞，使被告因此更加心生不
    滿，進而為本案犯行，業經原審勘驗自訴人提出之上開光碟片，製有勘驗筆錄在
    卷可憑，並參考自訴人所有之攝影機損壞情形、自訴人身體所受前揭瘀腫、瘀傷
    之傷害程度尚輕、被告因自訴人要求賠償新臺幣「一百萬元」而未能與自訴人達
    成和解，及被告犯罪後猶飾詞圖卸刑責之態度等一切情狀，量處如主文第二項所
    示之刑，並諭知易科罰金之折算標準示懲。
貳、被告等無罪部分：
一、自訴意旨另略以：被告丁○○於右揭時地，動手撥扯自訴人所有之攝影機前數分
    鐘，曾以冥紙丟擲自訴人；隨後與被告己○○、戊○○共同毆打自訴人，拉扯毀
    損自訴人手持之攝影機，造成損害，又侵入自訴人住宅傷害自訴人，因認被告丁○○另涉有刑法第三百零九條第一項之公然侮辱罪嫌，被告己○○、戊○○二人
    則涉有刑法第二百七十七條第一項之傷害罪、第三百零六條第一項之侵入住宅罪
    及第三百五十四條之毀損害罪嫌云云。
二、惟按犯罪事實應依證據認定之，無證據不得認定犯罪事實；不能證明被告犯罪者
    ，應為無罪之諭知，刑事訴訟法第一百五十四條第二項、第三百零一條第一項分
    別定有明文。訊據被告丁○○固對於右揭時地因不滿自訴人以攝影機拍攝，而以
    手中所持之紙錢朝自訴人所持錄影機方向丟擲之事實坦承不諱，然堅決否認有何
    公然侮辱犯行，辯稱：伊係因勸阻自訴人不要再予拍攝，而自訴人均不為所動，
    情急之下方將手中所持紙錢朝自訴人所站位置丟擲，且其所焚燒之紙錢是要燒予
    神明之金紙，並非要燒予亡者之冥紙，伊並無侮辱自訴人之意等語。經查本件被
    告丁○○確有於九十二年十月十八日十四時二十六分許，以手中所持之紙錢朝自
    訴人所站方向丟擲，且被告丁○○母親在上址確有供奉神明等節，業據被告丁○○於審理中直承屬實，核與自訴人指訴情節相符，並經原審勘驗上開光碟片無訛
    ，製有勘驗筆錄在卷可憑，固堪認定。但被告丁○○與其胞妹己○○、戊○○等
    三人既係因母親重病住院而應母親要求，始於當日上午即開始焚燒紙錢為母親祈
    福，且自訴人係自該日中午十二時三十三分許即開始錄影，亦有勘驗筆錄在卷可
    按。則被告丁○○顯係因勸止自訴人拍攝無效，始在一時氣憤下，將手中原擬焚
    燒之紙錢，隨手朝自訴人丟擲自明。從而，被告丁○○此部分行為，雖有未當，
    但尚難認此舉具有貶損自訴人名譽或人格之故意，況依當時客觀情狀觀之，亦難
    認被告丁○○此部分所為，已達貶損自訴人名譽或人格之程度。此外，復查無其
    他積極證據足認被告丁○○有何公然侮辱犯行，即不能證明被告丁○○此部分犯
    罪。原審法院就此部分，諭知被告丁○○無罪，自屬有據，自訴人上訴意旨仍執
    陳詞，指摘原判決此部分不當，即無理由，應予駁回。
三、次查自訴意旨認被告己○○、戊○○二人涉有與被告丁○○共同傷害、毀損及侵
    入住宅之犯行，無非以證人辛○○、洪彩蓮之證言，及其搜證之錄影光碟、受損
    攝影機，並診斷證明書等為論據。但自訴人於九十二年十月十八日應警詢時，固
    指稱被告三人聯手毀損其攝影機，並侵入其住宅加以毆打；然九十二年十一月十
    二日之自訴狀則載稱：三姊妹中之一人恐嚇令其不准繼續拍，此時便直接由所承
    租的五號跑到自訴人家騎樓毆打和搶奪自訴人攝影機，理所當然三人共同聯合，
    因為他們是親姊妹云云，其指述毆打之人數前後不一，所稱三人聯手毆打之情節
    ，難認無誇大之嫌。而自訴人之母洪彩蓮於原審所證，並不能明確說明，被告三
    人各以何種方法毆打自訴人，且該證人與自訴人既有母女之情，難免附和自訴人
    而誇大衝突情節，亦不能遽爾認被告己○○、戊○○二人有參與傷害、毀損或侵
    入住宅之行為。至證人辛○○於原審證稱有見到被告三人中之一人拉自訴人頭髮
    ，自訴人有倒在地上，然並不能明確指證何人做此動作；而其另證稱當時自訴人
    之母靜靜的在旁邊看云云，更與前開勘驗錄影光碟內容顯示，自訴人之母在場喊
    著「好啦！好啦！」等情不符；再者，辛○○於本院結稱，當時所見被告等係由
    兩家相連之騎樓處，直接跑過去自訴人住處施暴云云，但參之卷附現場照片（見
    原審卷第十二頁），本件案發時，被告等之母租住處，與自訴人住處之騎樓間，
    係擺放數張椅子，上置預備焚燒之紙錢，其後方更以木板及紙板隔開，以被告等
    均係女性，身材並非高大，顯然無從由此跨越，被告等欲前往自訴人住處，唯有
    繞經騎樓外之巷道路面始有可能，由是足見證人辛○○所證應係事後據自訴人告
    知而轉述，非親身經歷之事實，自不足為不利被告等認定之依據。又本件經原審
    勘驗自訴人所攝影像結果，顯示係被告丁○○一人單獨與自訴人發生丟擲紙錢、
    擬持塑膠椅子、小鐵條與自訴人衝突，被告己○○則連續勸阻，並自丁○○手上
    搶下塑膠椅子，及與戊○○拉住持鐵條之丁○○，並無任何攻擊自訴人之動作。
    是被告己○○、戊○○二人均辯稱未毆打自訴人、毀損自訴人之攝影機，及為阻
    止丁○○與自訴人發生衝突，始進入自訴人住處，自堪予採信。此外，並查無任
    何積極證據足證該二被告有何被訴之犯行事實，原審法院未詳予調查有利該二被
    告之證據，即遽為其二人論罪科刑之判決，自有未當。被告己○○、戊○○二人
    上訴意旨否認犯行，並執以指摘原判決此部分不當，即有理由，應由本院將原判
    決關於該二被告部分撤銷，改為彼等無罪之判決。
據上論斷，應依刑事訴訟法第三百六十八條、第三百六十九條第一項前段、第三百六
十四條、第三百四十三條、第二百九十九條第一項前段、第三百零一條第一項，刑法
第二百七十七條第一項、第三百五十四條、第三百零六條第一項、第五十五條、第四
十一條第一項前段，罰金罰鍰提高標準條例第一條前段、第二條，判決如主文。
中      華      民      國      九十三  年      七      月      二十二  日
                                臺灣高等法院臺中分院刑事第六庭
                                      審判長法  官  李  文  雄
                                            法  官　陳　嘉　雄
                                            法　官　邱　顯　祥
右正本證明與原本無異。
不得上訴。
                                            書記官  陳  桂  芬
中      華      民 國      九十三  年      七      月      二十三  日
附錄本案論罪科刑法條全文
刑法第二百七十七條第一項：
傷害人之身體或健康者，處三年以下有期徒刑、拘役或一千元以下罰金。
第三百零六條第一項：
無故侵入他人住宅、建築物或附連圍繞之土地或船艦者，處一年以下有期徒刑、拘役
或三百元以下罰金。
第三百五十四條：
毀棄、損壞前二條以外之他人之物或致令不堪用，足以生損害於公眾或他人者，處二
年以下有期徒刑、拘役或五百元以下罰金。
                                                                        Ａ
